【裁判字號】    97,再易,3
【裁判日期】    980225
【裁判案由】    再審之訴
【裁判全文】
臺灣新竹地方法院民事判決               97年度再易字第3號
再審原告    甲○○
再審被告    六福開發股份有限公司
法定代理人  乙○○
訴訟代理人  謝宗翰律師
上列當事人間請求損害賠償事件，再審原告對於本院96年度簡上
字第67號確定判決提起再審之訴，本院判決如下：
    主  文
再審之訴駁回。
再審訴訟費用由再審原告負擔。
    事實及理由
壹、程序方面：
一、按再審之訴，應於30日不變期間內提起；前項期間自判決確
    定時起算，判決於送達前確定者，自送達時起算，民事訴訟
    法第500條第1項及第2項前段分別定有明文。經查，本院96
    年度簡上字第67號民事判決係於民國97年4月25日送達再審
    原告收受，此有送達回證一紙附於本院96年度簡上字第67號
    卷內足稽，則再審原告於97年5月20日向本院提起本件再審
    之訴，並未逾前開法定再審期間，合先敘明。
二、按再審之訴顯無再審理由者，得不經言詞辯論，以判決駁回
    之，民事訴訟法第502條第2項定有明文。
貳、實體方面：
一、本件再審原告之再審意旨略以：
（一）原審判決有未合法適用消費者保護法第7條第2項規定之情
      事，為消極不適用法規。再審被告經營六福村主題遊樂園
      ，提供「大海嘯」遊樂設施（下稱系爭遊樂設施）供大眾
      乘坐，未於明顯處為警告標示及緊急處理危險之方法，原
      審判決竟認再審被告有機械遊樂設施定期安全檢查合格證
      明書，且張貼機械遊樂設施安全檢查合格證明書等，而認
      再審被告符合消費者保護法第7條第2項規定，自有確定判
      決消極的不適用法規，顯然影響裁判之違背法令情事。
（二）依消費者保護法第7條第3項規定，再審被告縱能舉證其無
      過失，亦僅能減輕責任，惟原審判決竟以「... 警告某些
      姿勢會造成傷害，而由乘坐人自行判斷自身狀況以決定是
      否乘坐... 」，認再審被告就系爭設施應已具備一般消費
      者所可合理期待之安全性。實與消費者保護法第7條第3項
      但書僅得減輕賠償責任之規定不符，原確定判決有民事訴
      訟法第496條第1項第1款之適用法規顯有錯誤之情形。
（三）再審原告就因乘坐系爭遊樂設施以致受傷一節，業已提出
      診斷證明書，在審判過程中，既未有醫師變更診斷證明或
      證明有誤診之情事，應可推定再審原告確實受有傷害。再
      審原告就所受傷害與乘坐系爭遊樂設施間具有因果關係，
      業已提出入園發票、診斷證明、電話通聯記錄、就診收據
      、乘坐相片、警告標示相片等以資證明，且同意送鑑定。
      原確定判決竟未適用民事訴訟法277條但書所示舉證責任
      分配原則，即以再審原告未舉證證明因果關係，及台灣新
      竹地方法院檢察署檢察官函詢華陽醫院之結果，即遽認再
      審原告之受傷與乘坐系爭遊樂設施，二者間無因果關係存
      在，而認再審原告之主張為無理由，亦屬適用法規顯有錯
      誤。
（四）原確定判決以：再審原告所提消費者保護法第33條之規定
      ，乃主管機關對企業經營者實施行政監督之相關規定，尚
      無從據為再審原告請求之依據，遑論新竹縣政府與交通部
      觀光局就系爭遊樂設施均已進行檢查監督等語，認再審原
      告此部分主張於法自無足取。惟主管機關對企業經營者實
      施行政監督之相關規定，可否排除司法調查、監督？而原
      審對兩造就系爭因果關係是否存在之爭點，未移送公正客
      觀第三者鑑定，用以釐清爭點，亦顯非適法，與釋字第
      177號所指確定判決消極的不適用法規顯然影響裁判者相
      符。
（五）按民事訴訟法第496條第1項第13款所謂當事人發見未經斟
      酌之證物或得使用該證物，係指在前訴訟程序不知有該證
      物，現始知之，或雖知有此而不能使用，現始得使用者而
      言。最高法院32年上字第1247號判例著有明文。再審原告
      於原審言詞辯論終結前即提出所採證之「現場警告標示相
      片」，再審被告未於其上標明緊急處理方法，違反消費者
      保護法第7條第2項，然原確定判決未於理由欄中就此等對
      再審原告有利之證物斟酌或敘明，具備民事訴訟法第496
      條第1項13款之再審事由。
（六）原確定判決認定再審原告對於是否確有損害發生及損害與
      系爭遊樂設施間是否具有因果關係，均無法舉證證明，即
      推認損害與系爭遊樂設施間無因果關係存在，因而判決駁
      回再審原告之上訴，自有民事訴訟法第496條第1項第2款
      所定再審事由之存在。
（七）為此，再審原告聲明如下：
  １、原確定判決廢棄，再審被告應賠償再審原告107,766元及
      自起訴狀繕本送達翌日起至清償日止，按週年利率百分之
      5計算之遲延利息。
  ２、再審及前審訴訟費用均由再審被告負擔。
二、再審被告答辯略以：
（一）按確定終局判決適用法規顯有錯誤者，得提起再審之訴，
      民事訴訟法第496條第1項第1款固有明文。惟所謂適用法
      規顯有錯誤，應以確定判決違背法規或現存判例解釋者為
      限，若在學說上諸說併存尚無法規判解可據者，不得指為
      用法錯誤（最高法院57年度台上字第1091號判例參照）。
      又按事實審法院認定事實之職權，無適用法規顯有錯誤之
      可言（最高法院63年度台再字第67號判例參照）。且適用
      法規顯有錯誤，不包括漏未斟酌證據及認定事實錯誤之情
      形在內（最高法院63年度台上字第880號判例參照）。
（二）再審原告雖主張原確定判決有未適用消費者保護法第7條
      第2項規定之情事云云，惟再審原告無非以一己之法律意
      見，對於法院取捨證據、認定事實之職權任加指駁，參諸
      前揭實務見解，本件當無消極不適用法規之情形。原確定
      判決於理由項下，業已根據新竹縣政府之安全檢查合格證
      明書、安全勘驗合格證明書、使用執照、地檢署履勘筆錄
      、現場照片、交通部觀光局督導考核檢查函等證物，明確
      積極認定再審被告並無違反消費者保護法第7條第1、2 項
      之規定，顯無消極不適用法規之情事。
（三）再審原告雖謂原確定判決有消極不適用消費者保護法第7
      條第3項但書之「無過失減輕賠償責任」主義云云，惟查
      ，原確定判決並無如再審原告所稱之消極不適用消費者保
      護法第7條第3項之情事，反積極認定消費者保護法應採無
      過失責任主義，僅係再審原告並未就損害發生及因果關係
      盡舉證之責，故原確定判決為再審原告敗訴之判決，並無
      消極不適用法規之違法。
（四）再審原告雖謂原確定判決有消極不適用民事訴訟法第277
      條但書之規定，並謂由再審原告負舉證責任顯失公平云云
      ，惟查，民事訴訟如係由原告主張權利者，應先由原告負
      舉證之責，若原告先不能舉證，以證實自己主張之事實為
      真實，則被告就其抗辯事實即令不能舉證，或其所舉證據
      尚有疵累，亦應駁回原告之請求，此項舉證責任分配原則
      ，迭經最高法院著成判例在案。原確定判決依客觀事實，
      認定再審原告應就損害發生及因果關係負舉證責任，並未
      違反民事訴訟法第277條之規定。再審原告雖以原確定判
      決未斟酌相關事實而令伊負舉證責任，顯失公平云云，為
      此顯係就原確定判決認定事實之職權再為爭執，顯非合法
      之再審事由。
（五）此外，再審原告雖主張原確定判決有未斟酌檢察官現場履
      勘時所拍攝之相片，而有民事訴訟法第496條第1項第13款
      之再審事由云云，惟查，關於該檢察官現場履勘之相片，
      非惟經原確定判決詳為斟酌，並錄於判決理由項下，於原
      確定判決書第11頁第（三）詳為論述，再審原告妄稱原確
      定判決漏未斟酌該證物云云，顯非事實。
（六）並答辯聲明如下：
  １、駁回再審之訴。
  ２、再審及前審訴訟費用由再審原告負擔。
四、得心證之理由：
（一）按民事訴訟法第496條第1項第1款所謂適用法規顯有錯誤
      ，係指確定判決所適用之法規顯然不合於法律規定，或與
      司法院現尚有效及大法官會議之解釋，或最高法院現尚有
      效之判例顯然違反者而言（最高法院60年度台再字第170
      號判例參照）。本件再審原告提起再審之訴，認原確定判
      決具備民事訴訟法第496條第1項第1款、第2款、第13款之
      事由。
（二）經查：
  １、本件再審原告主張原確定判決有民事訴訟法第496條第1項
      第1款之事由，無非以原確定判決適用消費者保護法第7條
      之法令有誤，認再審被告並未依消費者保護法第7條第2項
      規定，針對商品或服務具有危害消費者生命、身體、健康
      、財產之可能者，於明顯處為警告標示及緊急處理危險之
      方法，而原確定判決竟認再審被告所提供之系爭遊樂設施
      已合於當時科技或專業水準可合理期待之安全性，且已依
      法於設施明顯處為警告標示，並無違反消費者保護法第7
      條第1項、第2項之規定，因而認原確定判決上開認定屬消
      極未適用消費者保護法第7條第1項、第2項之規定。惟查
      ，原審判決已就系爭遊樂設施於再審原告在94年8月7日乘
      坐時，係一經安全檢查合格之遊樂設施，審認再審被告所
      提出之機械樂設施定期安全檢查合格證明書、機械遊樂設
      施安全勘驗合格證明書及使用執照、台灣新竹地方法院檢
      察署95年偵續字第77號全卷內之證人龍嘉林證述、現場勘
      驗筆錄、勘驗照片等，而為再審被告提供之系爭遊樂設施
      已符合消費者保護法第7條第1項、第2項規定之認定，並
      非如再審原告所言，原確定判決有消極不適用法規之顯然
      錯誤。
  ２、再審原告另以原確定判決適用消費者保護法第7條第3項但
      書，在再審被告未舉證其無過失情況下就判決再審原告敗
      訴，認原確定判決適用法規顯有錯誤，而具備民事訴訟法
      第496條第1項第1款之再審事由云云。惟查，原確定判決
      既係認定再審被告所提供之系爭遊樂設施符合當代科技或
      專業水準可合理期待之安全性，且認再審被告已依法於設
      施明顯處為警告標示，而無違反消費者保護法第7條第1項
      、第2項之情事，復認定再審原告未能舉證證明其損害存
      在及所受損害與系爭遊樂設施間之因果關係，而駁回再審
      原告之上訴，則本即無適用同條第3項規定之餘地。此由
      原確定判決中並未認定再審原告受有損害或再審被告未依
      消費者保護法第7條第2項為警告標示，即可知之。再審原
      告認原確定判決適用消費者保護法第7條第3項，係適用法
      規顯有錯誤，自非可採，顯無再審理由。
  ３、再審原告復認原確定判決具備未適用消費者保護法第33條
      之適用法規錯誤。惟查，消費者保護法第33條規定乃地方
      政府對企業經營者相關行政調查之規定，本即非司法機關
      於審判私權爭執時應適用之法令，況原確定判決已於理由
      中詳為論述不予援用上開規定之理由，自無再審原告所稱
      原確定判決有適用法規錯誤之情形存在。
  ４、再者，當事人主張有利於己之事實者，就其事實有舉證之
      責任。但法律別有規定，或依其情形顯失公平者，不在此
      限，為民事訴訟法第277條所明定。再審原告主張其乘坐
      系爭遊樂設施受有胸部挫傷、疼痛之損害及其損害與乘坐
      系爭遊樂設施間有相當因果關，自屬有利於己之事實，依
      民事訴訟法第277條前段規定，本即應由再審原告負舉證
      責任。況且由再審原告負舉證責任亦無何顯失公平之可言
      ，而又無其他法律規定，認再審原告就其損害之發生及損
      害與乘坐系爭遊樂設施間有因果關係，無庸負舉證責任，
      故原審所為舉證責任之分配，亦無不當。再審原告認原審
      未適用民事訴訟法第277條但書，而為舉證責任分配，具
      有適用法規錯誤之再審事由，亦屬顯無理由。
  ５、本件再審原告復主張原確定判決有民事訴訟法第496條第1
      項第2款判決理由與主文顯有矛盾之再審理由，惟原確定
      判決係駁回再審原告之上訴，其理由中亦均屬對再審原告
      所為上訴並無理由之認定及論斷，實無何判決理由與主文
      矛盾之情形存在。再審原告並未具體指出原確定判決如何
      具備此款再審事由，此部分主張，即非合法。
  ６、再審原告復以原確定判決未審認再審原告於原審言詞辯論
      終結前即提出之「現場警告標示相片」，該相片顯示再審
      被告未於其上標明緊急處理方法，違反消費者保護法第7
      條第2項，然原確定判決未於理由欄中對此等對再審原告
      有利之證物斟酌或敘明，而認原判決具備民事訴訟法第
      496條第1項13款之再審事由云云。然查，原確定判決已就
      現場警告標示照片，於判決書理由中審認斟酌，並認再審
      被告所為之標示已符合消費者保護法第7條第2項規定。上
      開現場警告標示照片，自非民事訴訟法第1項第13款所稱
      未經斟酌之證物。再審原告以此為由，提起再審之訴，顯
      無理由。
（三）綜上所述，本件原確定判決依其事實審法院之職權，審酌
      取捨兩造所提之事證，認定再審被告所提供之系爭遊樂設
      施已符合當時科技或專業水準可合理期待之安全性，且再
      審原告對於是否確有損害發生及損害與系爭遊樂設施間是
      否具有因果關係，均無法舉證證明，因而駁回再審原告之
      上訴，於法並無違誤，更無再審原告所指適用法規顯有錯
      誤、判決理由與主文矛盾或當事人發現未經斟酌之證物等
      情事存在。從而，再審原告主張原確定判決有民事訴訟法
      第496條第1項第1款、第2款、第13款之再審事由，提起本
      件再審之訴，應認顯無再審理由，爰依民事訴訟法第502
      條第2項規定，不經言詞辯論，逕以判決駁回之。
五、訴訟費用負擔之依據：民事訴訟法第78條。
中    華    民    國    98    年    2     月    25    日
                  民事第一庭    審判長法  官  蔡孟芳
                                      法  官  黃珮禎
                                      法  官  方鴻愷
以上正本係照原本作成。
本判決不得上訴。
中    華    民    國    98    年    2     月    25    日
                                      書記官  李慧娟


司法院資訊處製作；財團法人民間司法改革基金會備份。
